臺灣苗栗地方法院刑事裁定　　　　　　　　　　　　　　九十一年度自更字第一號
　　自　訴　人　乙○○
　　被　　　告　甲○○
右列被告因詐欺案件，經自訴人提起自訴，經本院以九十一年度自字第一二號裁定後
，由臺灣高等法院臺中分院以九十一年度抗字第四一七號裁定發回，本院更為裁定如
左：
    主  文
自訴駁回。
    理  由
一、本件自訴意旨略以：被告甲○○於民國九十年十月二十七日，向自訴人訂製「苗
    栗縣長侯選人競選總部招牌架」，用以懸掛苗栗縣長候選人徐享昆之競選看板，
    自訴人已依約完成該承攬工程，詎被告遲不出面付款，迄今尚欠報酬新台幣六萬
    二千元，被告應係早有計劃欺瞞自訴人與之訂約，待自訴人完成工作後，事後即
    避不見面，屢經催討債務亦求償無門，因認被告涉有刑法第三百三十九條第一項
    之詐欺取財罪嫌等語。
二、按法院或受命法官於自訴案件第一次審判期日前訊問及調查結果，如認為案件有
    刑事訴訟法第二百五十二條至第二百五十四條之情形者，得以裁定駁回其自訴，
    同法第三百二十六條第三項定有明文。次按告訴人之告訴（自訴人亦同），係以
    使被告受刑事訴追為目的，是其陳述是否與事實相符，仍應調查其他證據以資審
    認，亦有最高法院五十二年臺上字第一三００號判例要旨可為參照。又刑法第三
    百三十九條之詐欺罪，必須行為人自始基於不法所有之意圖，以詐術使人交付財
    物，始能構成，所謂以詐術使人交付，必須被詐欺人因其詐術而陷於錯誤，若其
    所用方法，不能認為詐術，亦不致使人陷於錯誤，即不構成該罪，最高法院四十
    六年臺上字第二六０號著有判例。至於民事債務當事人間，若有未依債務本旨履
    行給付之情形，在一般社會經驗而言，原因非一；其因不可歸責之事由無法給付
    ，或因合法得對抗他造主張抗辯而拒絕給付，甚至債之關係成立後，始行惡意遲
    延給付，皆有可能，非必出於自始無意給付之詐欺犯罪一端；又刑事被告依法不
    負自證無罪之義務，故在別無積極證據之情形下，自難違反刑事訴訟法第一百五
十四條之規定，以被告單純債務不履行之狀態，率而推定被告自始即有不法所有
    之意圖而施用詐術。
三、經查，本院詢問自訴人關於本案承攬契約簽定過程，自訴人陳稱：被告甲○○於
    九十年十月二十七日至伊工廠，要求伊架設鐵架，以利縣長候選人徐享昆懸掛競
    選看板，因架設地點在伊工廠隔壁，甲○○父親是公館人，伊認識，且甲○○住
    附近，並稱做好後，馬上付現金，惟伊依約完成此工程並交付估價單予甲○○後
    ，他竟一去不回，一週後，伊以手機與聯絡，亦未獲置理，伊本人去徐享昆服務
    處請求付款，該服務處之人竟稱何人訂作，即找該人收錢，伊即再去找甲○○，
    都找不到，迄今仍未付款等語（參見本院九十一年度自字第一二號卷十四頁筆錄
    ）；自訴人固提出估價單及完成本案工程之照片五幀等作為確有承攬此工程，並
    依約完成之證據，惟詢問自訴人為何願意與被告簽立本案契約，其亦明確答稱：
    係因被告住在伊住處附近，而相信被告等語，足徵自訴人承攬本案工程時，已自
    行評估風險，且認識被告父親，並知道被告住處，以後請款應不致追索無門，始
    承攬此工程，又參以自訴人陳稱：被告曾請求徐享昆出面解決等語，從而自尚難
    認定被告於定作此工程時，有何積極施用詐術之情事。又，被告事後雖未依約給
    付報酬六萬二千元，惟尚無法僅以被告於債之關係成立後，有不為給付或遲延給
    付等情形，即推定被告於九十年十月二十七日向自訴人定作本案工程時，即係出
    於自始無意給付之詐欺犯罪故意。此外，復查無其他積極證據足資證明被告有何
    詐欺取財之情形，自難以被告單純債務不履行之狀態，即推定被告自始即有不法
    所有之意圖而施用詐術之犯行，是被告所為即與刑法第三百三十九條第一項詐欺
    罪之構成要件有間，尚無從詐欺罪。本件應屬民事債務不履行之問題，宜循民事
    程序途徑解決，附此敘明。
據上論斷，應依刑事訴訟法第三百二十六條第三項、第二百五十二條第十款，裁定如
主文。
中      華      民      國    九十一    年     十一     月    二十九    日
                                臺灣苗栗地方法院刑事第二庭
                                    法  官  林  燦  都
右正本證明與原本無異。
如不服本裁定，應於送達後五日內，向本院提出抗告狀。
                                    書記官  陳  建  分
中      華      民      國    九十一    年     十一     月    二十九  日
